【裁判字號】    97,上訴,3053
【裁判日期】    970912
【裁判案由】    強盜
【裁判全文】
臺灣高等法院刑事判決                97年度上訴字第3053號
    上  訴  人  台灣桃園地方法院檢察署檢察官
    被      告  乙○○
    指定辯護人  陳盈潔  律師
上列上訴人因被告強盜案件，不服台灣桃園地方法院，中華民國
97年5月7日第一審判決（起訴案號：台灣桃園地方法院檢察署96
年度偵字第30814 、97年度偵字第1002、4297號）提起上訴，判
決如下：
    主      文
原判決關於乙○○部份撤銷。
乙○○共同犯搶奪罪，處有期徒刑玖月。
    事      實
壹、民國96年12月29日晚間11時40分許，乙○○及許吾信共乘乙
    ○○所有EGY-252 號牌紅色輕型機車，前往桃園縣中壢市○
    ○路543 號便利商店購物。
    晚間11時58分許，乙○○與許吾信共同意圖為自己不法所有
    ，基於搶奪的犯意聯絡，由許吾信附耳向正在便利商店內等
    候結帳的乙○○提議欲搶奪店外女子（即甲○○）財物，要
    求乙○○在店外等候接應載送其離去，乙○○未表示反對。
貳、許吾信即手持安全帽迅速步出便利商店，趁甲○○坐在店外
    未注意之際，徒手搶奪甲○○置放在桌上的皮包1 個（內有
    手機1 支、新台幣6000元）得手後逃逸。
    甲○○即刻起身追趕，適有在旁停等紅燈的路人陳保宗目睹
    全程，立即騎車追捕，追至福州一街與福州二街交岔路口，
    許吾信遭陳保宗制伏於地。
    分擔接應行為的乙○○見許吾信遭陳保宗制服，竟為使許吾
    信脫困，當場從機車置物箱內取出其所刀子1 把指向陳保宗
    ，並喝稱：「你他媽的管太多！」等語，即持刀朝陳保宗作
    勢揮刺約3 下，欲嚇退陳保宗。經警據報趕抵現場，乙○○
    趁隙逃逸；當場逮捕許吾信，並扣得乙○○所有，遺留在現
    場的刀鞘1 只及扳手1支。
    理      由
壹、辯護人為被告辯護對於卷證的證據能力均表示無意見（本院
    97年7月25日準備程序筆錄第2頁）。
貳、認定犯罪事實所憑證據及理由
一、共犯許吾信於97年1 月3 日警詢、1 月10日偵查中均供稱：
    「發現女子獨自坐在店外，我就和乙○○說要搶那女子，並
    告訴他說等一下在旁邊會合碰面，乙○○就直接去騎機車，
    我就馬上過去搶那個女子。後來乙○○有看到我被打，本來
    是拿扳手過來過來幫我，但他看到對方人多，後來就騎機車
    走掉了。之前不承認是想說警方可能查不出乙○○是誰，後
    來警方都查清楚了，我才想說向警方坦承犯行。」等語（偵
    30814 卷56-57 、66-67） 。
二、證人陳保宗結證：
    「看見超商前有女子大喊搶劫，我幫忙追捕，許吾信要跳上
    另一個騎機車嫌犯車上，但沒有跳成，就叫騎機車嫌犯快走
    。我與許吾信發生扭打，將他制服在地上，騎車嫌犯回來很
    不爽的罵我『你他媽的管太多』，並從車箱內取出1 把刀子
    ，從正面向我頭部揮砍約3 刀，我退後跑，騎車嫌犯沒繼續
    追，之後我回來，警察到了，騎車嫌犯跑掉。騎車嫌犯確定
    就是乙○○，因他當時沒戴安全帽，且有近距離接觸。扣案
    刀鞘就是乙○○從機車車箱拿出刀子拔掉刀鞘，取出刀子後
    留在現場」等語（偵30814 卷15、48）。
    「我看到許吾信搶甲○○的皮包，許吾信拿了就跑，甲○○
    從後面追，我就騎車去追。追到福州一街及二街路口時，許
    吾信有要跳上乙○○騎乘的機車，但沒有跳成。追到許吾信
    後，許吾信跟甲○○說甲○○很像他太太，但甲○○說不認
    識許吾信，我大概知道這是搶劫。後來許吾信發酒瘋，還說
    我可以打他，跪在那邊。甲○○打開她的皮包，說有掉小皮
    包和化妝用品，我就幫甲○○繞回去找，我到附近薑母鴨店
    時，有個女子將皮包給我，我有看到乙○○在附近，拿皮包
    給我的女子說乙○○有在問皮包的事情；後來我回到甲○○
    與許吾信所在地點，隔了幾分鐘乙○○過來，拿刀出來追我
    ，要打我，罵我三字經，說我管太多，還正面朝我的臉部揮
    舞刀子，從上面向前刺，拔刀平平的刺過來。後來甲○○的
    朋友來，乙○○就先騎機車離去。」等語（原審88-97）。
三、被害人甲○○證述：
    「我追搶匪許吾信，搶匪邊跑邊丟我皮包內的東西，路人陳
    保宗幫我追捕並報警，和搶匪發生扭打，將搶匪制服在地上
    。搶匪的同夥接應拿刀揮舞要幫忙許吾信逃逸，警方到達將
    許吾信逮捕而該同夥迅速逃離現場。」（偵30814 卷17）。
    「確定有2 人搶我包包，1 人邊跑邊將我包包東西丟出，另
    一同夥就邊撿我東西，那同夥還跟陳保宗說他是我朋友，是
    在幫我撿東西。那同夥從1 台紅色機車置物箱內拿出1 把刀
    子，連刀柄約15公分，持刀去追陳保宗。持刀的人就是被告
    乙○○。」等語（偵30814 卷80）
    「當天許吾信搶我皮包，許吾信跑很快，邊跑邊將我的錢包
    、化妝包丟出來。我有去追，追了一段路，陳保宗出現幫我
    ，我追到許吾信後，我請陳保宗去幫我撿東西，陳保宗幫我
    撿東西後說乙○○也在撿我皮包，過一下子乙○○就來了，
    並對陳保宗說『你管太多』，還拿出機車椅墊下的刀子刺向
    陳保宗，還追陳保宗，並要許吾信快走。後來乙○○看到我
    朋友到了，就跑了。」等語（原審98-105）。
四、證人陳保宗、甲○○並均證述：「接應的搶匪身材微胖，頭
    髮中長，騎乘紅色輕型機車。確定就是被告乙○○。」等語
    （偵30814 卷15、17、48、80），核與被告的身材體型、所
    騎乘機車的顏色型號相符（偵1002卷26-27 、38）。
五、並有便利商店監視錄影翻拍照片、檢察官97年2 月15日勘驗
    便利商店內錄影光碟筆錄、贓物認領保管單、0000000000號
    許吾信手機通聯紀錄勘驗筆錄、證人陳保宗手繪當日所見與
    扣案刀鞘相符的刀子圖形及扣案刀鞘可證（偵1002卷25、43
    ；偵30814 卷22、24-27 、84 、95） 。
參、被告的辯解
    被告乙○○否認與被告許吾信具有搶奪甲○○財物的犯意聯
    絡，並否認曾對陳保宗施暴。辯稱：「當天晚上11點40分許
    ，我跟許吾信騎機車到中壢市○○路543 號便利商店，我肚
    子餓買油飯，在等結帳時我有問許吾信要不要買東西，許吾
    信說不買就出去了。我結帳前還有跑出去看機車在不在，看
    機車在，我再進來結帳。我出便利商店後沒有看到許吾信，
    我就騎機車去打公共電話給許吾信，沒有人接。我後來就看
    到許吾信被陳保宗制伏在地上，我就持機車座墊置物箱內的
    活動扳手走過去，問陳保宗、甲○○為何打我朋友，並用活
    動扳手嚇陳保宗。追陳保宗幾步後，我又回到許吾信躺的地
    方，甲○○才告訴我許吾信搶皮包的事情，我就罵許吾信，
    許吾信要我不要管他，要我趕快走，我就走了。」等語。
肆、被告辯解不可採信的理由
一、被告乙○○固然辯稱：「結帳時我前面還有1 個女孩子在結
    帳，我問許吾信要買什麼？他說不要，就出去了。」等語（
    原審79、80）。
    共犯被告許吾信於97年2 月18日偵查，及原審審理時也翻異
    前詞改稱：「我沒有告訴乙○○要搶在店外的女生，上次開
    庭時稱有告訴乙○○，當時我忘記了。我沒有將行搶的意思
    跟乙○○說。當時乙○○問我要不要買東西，我說不要，乙
    ○○沒有再說話，我就自行離開便利商店。當時乙○○在等
    結帳，乙○○當天買香菸及一些吃的東西，好像是泡麵或便
    當等物，我沒有跟乙○○談論搶劫甲○○之事。」等語（偵
    30814 卷87、88；原審78、84）。
    經查：便利商店內錄影光碟照片及勘筆錄顯示（偵30814 卷
    84），當日是被告乙○○先行1 人獨自進入便利商店購物，
    許吾信在外等候。不久，許吾信自店外走進店內，要進入店
    內時曾向甲○○方向觀看。進入店內與乙○○附耳交談後，
    許吾信旋即步出便利商店往左邊走，徒手搶奪當時坐在店外
    椅子上甲○○的財物。
    現場照片顯示，許吾信附耳與被告乙○○交談。被告乙○○
    辯稱：「我問許吾信要不要買東西，許吾信說不買。」顯與
    事實不相符。
    共犯許吾信之前於警偵供述，進入店內告知乙○○要搶奪被
    害人財物等語，應與事實相符，可以採信；共犯許吾信嗣後
    翻異，附和被告乙○○同稱僅談論購物之事，顯為迴護之詞
    ，不能採信。
二、被告乙○○辯稱：「若與許吾信具有犯意聯絡，理當一齊出
    去，豈會由許吾信先行出去後，還在店內結帳，並在結帳前
    還跑出去看機車在不在，再返入店內結帳之理。」等語。
    但事實上共犯許吾信與證人陳保宗扭打之時，被告乙○○確
    實現身持刀接應等情，已經認定如前述。共犯是否同時離開
    、一同行搶，自與有無犯意聯絡無關；何況所謂「接應」，
    即是由他人下手行搶後，另外之人伺機行動便利下手之人迅
    速逃離現場。若同時離開商店一齊行搶，即非單純「接應」
    而屬共同實行。
    並且被告乙○○大聲斥責證人陳保宗「你他媽的管太多！」
    等語，益證共犯許吾信於警偵供稱，在店內即告知乙○○欲
    搶獨自坐在店外的女子一情屬實。
三、被告辯稱，看到許吾信被陳保宗制伏於地，就質問甲○○為
    何打我朋友等語。證人甲○○於原審也供稱：「被告跟我說
    為何要打他的朋友。」等語（原審102） 。
    經查，被害人甲○○於警詢，並未論述被告曾說過何以打其
    朋友之類的話語。被告是否確曾對被害人甲○○出此言，顯
    有疑問。不能排除被害人因隨著案件審理的發展，受到被告
    供述漸次導引的可能。
    況且，縱認被告確與甲○○曾有「何以毆打其朋友許吾信」
    的對話，也僅是被告藉以接應或圖免共犯被告許吾信遭受攻
    擊的抵擋言語，不足採為有利於被告的認定。
四、被告乙○○辯稱當天是持活動扳手嚇退陳保宗，並非刀子等
    語。
    經查：證人陳保宗、甲○○於偵查及原審均結證：被告乙○
    ○當天所持是刀子，非活動扳手等語（偵30814 卷15、17、
    4 8 、80；原審92、100） 。
    證人陳保宗於警詢繪製當日親眼所見刀子的圖形，與獲案現
    場扣得的刀鞘形狀、大小近似，有刀子圖形1 紙、扣案刀鞘
    暨照片（偵1002卷25、43）可證。
    被告乙○○並坦承扣案刀鞘為其所有，足證被告乙○○當天
    用以嚇退陳保宗的工具是刀子，而非活動扳手。被告乙○○
    的辯解不可採信。
五、被告乙○○辯稱：「離開便利商店後，沒有看到許吾信，就
    騎機車打公共電話給許吾信，沒有人接聽。」等情。
    經查，共犯許吾信的0000000000號行動電話通話紀錄，未接
    來電僅有4 通，均為96年10月30日的來自4 門號行動電話的
    來電紀錄，並無被告乙○○所稱公共電話的來電紀錄，有檢
    察官於97年2 月19日勘驗筆錄可憑（偵30814 卷95）。被告
    乙○○辯稱曾以公共電話找許吾信，未有人接聽等情並不可
    採。
伍、撤銷改判的理由
一、撤銷原判決的理由
    原判決採信被告乙○○前述辯詞而為無罪的認定，應有誤會
    。檢察官提起上訴，指稱原判決不當，有理由，應予撤銷改
    判。
二、自為判決的論罪科刑理由
（一）被告乙○○所為，觸犯刑法第325條第1項搶奪罪。
      證人陳保宗證稱：「乙○○拿出刀子正面對我揮刺的時候
      ，我只有退後跑，沒有反抗。因為當時我搞不清楚是誰的
      朋友。乙○○持刀對我正面揮刺時，我能夠反抗。」等語
      （原審95、96）應認證人陳保宗當時並未因乙○○持刀揮
      刺而達於不能抗拒。被告乙○○於共犯許吾信實行搶奪犯
      行後為使許吾信脫困而舉刀對陳保宗揮刺的行為，並不符
      合準強盜罪或強制罪的構成要件。
      公訴意旨認被告涉犯刑法第330條、第329條加重準強盜罪
      （起訴書記載的起訴法條為刑法第339 條，經公訴人於原
      審97年4 月23日審判期日更正為刑法第330 條、第329 條
      ），應有誤會。起訴法條應予變更。
（二）被告乙○○與被告許吾信，因具有犯意聯絡、行為分擔，
      均為共同正犯。
（三）案經公訴人具體求處有期徒刑5 年，審酌被告乙○○正值
      青年，僅因缺錢花用，竟不思正途謀生，危害社會治安，
      犯後並無悔意，參酌犯罪所生損害等一切情狀，認宜量處
      如主文所示刑罰。
（四）共犯許吾信徒手搶奪被害人甲○○財物，並未使用工具；
      未扣案被告乙○○所有刀子1 把、扣案刀鞘1 只及活動扳
      手1 支，並非供搶奪犯行所用之物，非違禁物，不另宣告
      沒收。
陸、適用法律：
一、刑事訴訟法第369條第1項前段、第364條、第299條第1項前
    段、第300條。
二、刑法第28條、第325條第1項。
中    華    民    國    97    年     9    月    12    日
                  刑事第六庭  審判長法  官  林堭儀
                                    法  官  陳玉雲
                                    法  官  郭豫珍
以上正本證明與原本無異。
如不服本判決，應於收受送達後十日內向本院提出上訴書狀，其
未敘述上訴之理由者並得於提起上訴後十日內向本院補提理由書
（均須按他造當事人之人數附繕本）。
                                    書記官  胡勤義
中    華    民    國    97    年    9     月    16    日
附錄：本案論罪科刑法條全文
中華民國刑法第325條
（普通搶奪罪）
意圖為自己或第三人不法之所有，而搶奪他人之動產者，處 6 月
以上 5 年以下有期徒刑。
因而致人於死者，處無期徒刑或 7 年以上有期徒刑，致重傷者，
處 3 年以上 10 年以下有期徒刑。
第 1 項之未遂犯罰之。


司法院資訊處製作；財團法人民間司法改革基金會備份。
